【裁判字號】    98,司財管,144
【裁判日期】    981123
【裁判案由】    解任遺產管理人職務等
【裁判全文】
臺灣高雄地方法院民事裁定           98年度司財管字第144號
聲  請  人  陳仁豪律師
上當事人聲請解任被繼承人甲○○遺產管理人職務事件，本院裁
定如下：
    主  文
陳仁豪律師為被繼承人甲○○遺產管理人之職務應予解任。
選任李衍志律師為被繼承人甲○○（男，民國○○○年○月○○
○日生，身分證統一編號：Ｚ000000000號）之遺產管
理人。
程序費用新臺幣壹仟元由被繼承人甲○○之遺產負擔。
    理  由
一、本件聲請意旨略以：被繼承人甲○○（男，民國○○年○ 月○○
    日生，身分證統一編號：Ｚ000000000號，生前最後住所：高
    雄市○○區○○街18號3 樓）於86年11月7 日死亡，而其繼
    承人均已依法拋棄繼承權，聲請人經本院以94年度財管字第
    70號裁定選任為被繼承人之遺產管理人。被繼承人生前所有
    坐落於屏東縣潮州鎮○○○段一小段139 之3 地號土地及其
    上建物門牌號碼屏東縣潮州鎮○○路104 號業經臺灣屏東地
    方法院以95年度執字第14886 號強制執行程序拍定，然被繼
    承人生前所有坐落高雄縣仁武鄉○○段99之3 地號、應有部
    份12分之1 土地及其上建物門牌號碼高雄縣仁武鄉○○村○
    ○路35巷68之1 號經拍賣仍無人應買。現因聲請人自98年7
    月起將長期不在臺灣，無法繼續擔任遺產管理人，為此，爰
    依法聲請准予解任陳仁豪律師為被繼承人甲○○遺產管理人
    之職務，並改選被繼承人甲○○之遺產管理人等語。
二、按親屬會議選定之遺產管理人有下列情形之一者，法院得依
    利害關係人或檢察官之聲請，徵詢親屬會議會員、利害關係
    人或檢察官之意見後解任之，命親屬會議於一個月內另為選
    定：(一)違背職務上之義務者。(二)違背善良管理人之注意義務
    ，致危害遺產或有危害之虞者。(三)有其他重大事由者。非訟
    事件法第148 條定有明文。又按法院選任之遺產管理人有第
    147 條第2 項及第148 條所定各款情形之一者，得依職權或
    依聲請改任之。同法第153 條第2 項亦設有明文。上開所謂
    「其他重大事由」，係94年2 月5 日修正時所增列，其立法
    理由係未免掛一漏萬及適用上產生疑義，於遺產管理人有其
    他重大事由而不適任之情事時，法院亦得將其解任之。
三、經查：
  (一)聲請人主張之前揭事實，業據其提出本院94年度財管字第70
    號民事裁定、全國財產稅總歸戶財產查詢清單、高雄縣政府
    稅捐稽徵處房屋稅籍證明書、臺灣屏東地方法院民事執行處
    函、本院民事執行處通知、土地謄本等件為證，並經本院依
    職權調取94年度財管字第70號指定遺產管理人卷宗核閱屬實
    ，堪信為真實。然而聲請人主張因其自98年7 月起長期不在
    臺灣不克繼續擔任被繼承人之遺產管理人，並向本院為辭任
    遺產管理人職務之請求，有重大事由無法擔任被繼承人之遺
    產管理人之事實，經本院調閱聲請人之入出境資料，聲請人
    確自98年7 月至今入出境臺灣頻繁，此有內政部入出國及移
    民署98年11月12日移署資處娟字第0980163630號函1 份在卷
    可佐，堪信聲請人之主張為真實。本院審酌聲請人因經常不
    在臺灣境內，確實有重大事由無法擔任被繼承人甲○○之遺
    產管理人，然為被繼承人遺產管理上之必要，避免遺產管理
    人無法勝任職務，致影響利害關係人之權益，自應解任聲請
    人為遺產管理人之職務。從而，聲請人之聲請，依法即無不
    合，應予准許。
  (二)本院審酌：被繼承人之合法繼承人既均已依法拋棄繼承，本
    無義務就其遺產再為管理，且由渠等既已行使法律所賦予之
    拋棄繼承權，可知顯已不願再與被繼承人之遺產有何糾葛；
    況擔任遺產管理人，主要係彙整被繼承人之財產，踐行被繼
    承人債權、債務之確認，並作適法合理之分配，且於有繼承
    人承認繼承時或遺產分配後，尚有剩餘時，將遺產移交繼承
    人或國庫，此須熟悉相關法律程序進行遺產處分，經本院自
    高雄律師公會願意擔任法院遺產管理人名單中徵詢後，李衍
    志律師願意以其專業知識管理及處理被繼承人後續之遺產問
    題，有電話紀錄1 紙附卷可稽。從而，本院為利於管理及處
    理被繼承人後續遺產及債務問題，爰依法改任李衍志律師為
    被繼承人甲○○之遺產管理人。
四、依非訟事件法第157 條、第24條第1 項，裁定如主文。
中    華    民    國    98    年    11    月    23    日
                  家事法庭  司法事務官  林于莙
上為正本係照原本作成。
如對本裁定抗告，須於裁定送達後10日之不變期間內，向本院提
出抗告狀，並繳納抗告費新臺幣1,000 元。
中    華    民    國    98    年    11    月    23    日
                            書  記  官  李冠毅


司法院資訊處製作；財團法人民間司法改革基金會備份。
